【裁判字號】    97,易,609
【裁判日期】    971203
【裁判案由】    違反商標法
【裁判全文】
臺灣屏東地方法院刑事判決               97年度易字第609號
公  訴  人  臺灣屏東地方法院檢察署檢察官
被      告  甲○○
選任辯護人  鍾治漢律師
被      告  乙○○
上列被告因違反商標法案件，經檢察官提起公訴（97年度偵字第
646 號），被告均於本院準備程序就被訴事實為有罪之陳述，經
合議庭裁定由受命法官獨任進行簡式審判程序，並判決如下：
    主  文
甲○○犯商標法第八十一條第一款之侵害商標權罪，累犯，處有
期徒刑伍月，如易科罰金，以新臺幣壹仟元折算壹日。扣案之仿
冒約翰走路威士忌柒佰毫升裝捌瓶、仿冒三十八度金門高粱酒共
計佰毫升裝貳拾柒瓶、陸佰毫升裝貳拾壹瓶、柒佰伍拾毫升裝
貳瓶、仿冒五十八度金門高粱酒共計佰毫升裝柒拾貳瓶、柒佰
伍拾毫升裝貳瓶、仿冒五十八度金門特選高粱酒金門縣九十三年
度中秋節壹仟毫升家戶配酒專用壹拾瓶、仿冒金門縣九十四年中
秋節壹仟毫升家戶配酒專用壹拾伍瓶、仿冒金門縣建縣九十週年
柒佰伍拾毫升紀念酒貳瓶、高粱酒成品貳拾公升裝壹拾柒桶、無
標籤高粱酒佰毫升瓶、陸佰毫升壹瓶、柒佰伍拾毫升壹拾玖
瓶、香料半桶、金門高粱酒標籤箱、金門高粱酒空瓶陸箱、金
門高粱酒瓶蓋壹箱、壓瓶蓋機壹臺、過濾器貳臺均沒收。
乙○○犯商標法第八十一條第一款之侵害商標權罪，累犯，處拘
役貳拾日，如易科罰金，以新臺幣壹仟元折算壹日。緩刑貳年，
並應向指定之公益團體、地方自治團體或社區提供捌拾小時之義
務勞務，緩刑期間付保護管束。上開扣案之仿冒約翰走路威士忌
柒佰毫升裝捌瓶、仿冒三十八度金門高粱酒共計佰毫升裝貳拾
柒瓶、陸佰毫升裝貳拾壹瓶、柒佰伍拾毫升裝貳瓶、仿冒五十八
度金門高粱酒共計佰毫升裝柒拾貳瓶、柒佰伍拾毫升裝貳瓶、
仿冒五十八度金門特選高粱酒金門縣九十三年度中秋節壹仟毫升
家戶配酒專用壹拾瓶、仿冒金門縣九十四年中秋節壹仟毫升家戶
配酒專用壹拾伍瓶、仿冒金門縣建縣九十週年柒佰伍拾毫升紀念
酒貳瓶、高粱酒成品貳拾公升裝壹拾柒桶、無標籤高粱酒佰毫
升瓶、陸佰毫升壹瓶、柒佰伍拾毫升壹拾玖瓶、香料半桶、金
門高粱酒標籤箱、金門高粱酒空瓶陸箱、金門高粱酒瓶蓋壹箱
、壓瓶蓋機壹臺、過濾器貳臺均沒收。
    事  實
一、甲○○前因違反菸酒管理法案件，經本院以92年度易字第36
    1 號判決處有期徒刑5 月確定，於民國92年9 月16日易科罰
    金執行完畢。乙○○前因貪污治罪條例案件，經最高法院88
    年度臺上字第5463號判決處有期徒刑5 月確定，於92年3 月
    20日執行完畢。詎渠等仍不知警惕，明知如附表所示之商標
    圖樣，分別經英商聯合釀酒及葡萄酒廠（ER）有限公司、金
    門酒廠實業股份有限公司向經濟部智慧財產局申請註冊登記
    獲准，現仍在專用期間，專用於如附表所示之商品，未經各
    該商標權人之同意，不得於同一或類似之商品使用相同之註
    冊商標，竟基於侵害商標權之犯意聯絡，未經前揭商標權人
    之同意，先由甲○○於96年8 、9 月間租用坐落屏東縣麟洛
    鄉○○段129 地號土地上之「輝榮交通貨運行」為庫房，嗣
    於同年10月間向亦有侵害商標權之犯意聯絡、綽號「阿水」
    、真實姓名年籍不詳之成年男子購入酒類原料及仿冒上開商
    標圖樣之標籤，並自同年10月12日起以每日工資新臺幣（下
    同）1,500 元之代價，僱用乙○○在上址從事將酒類成品裝
    瓶、貼印仿冒之標籤及鎖瓶蓋等工作（惟至本案查獲前均未
    給付工資予乙○○），而於相同酒類商品，使用相同之註冊
    商標。嗣經警方於96年10月25日10時30分許持票搜索上址，
    當場查獲乙○○，並扣得仿冒約翰走路威士忌700 毫升裝8
    瓶、仿冒38度金門高粱酒共計300 毫升裝27瓶、600 毫升裝
    21 瓶 、750 毫升裝2 瓶、仿冒58度金門高粱酒共計300 毫
    升裝72瓶、750 毫升裝2 瓶、仿冒58度金門特選高粱酒金門
    縣93年度中秋節1,000 毫升家戶配酒專用10瓶、仿冒金門縣
    94年中秋節1,000 毫升家戶配酒專用15瓶、仿冒金門縣建縣
    90週年750 毫升紀念酒2 瓶、高粱酒成品20公升裝17桶、無
    標籤高粱酒300 毫升3 瓶、600 毫升1 瓶、750 毫升19瓶、
    香料半桶、軒尼詩洋酒標籤2 箱、金門高粱酒標籤3 箱、金
    門高粱酒空瓶6 箱、金門高粱酒瓶蓋1 箱、壓瓶蓋機1 臺、
    過濾器2 臺，始悉上情。
二、案經金門酒廠實業股份有限公司訴由內政部警政署高雄港務
    警察局移送臺灣屏東地方法院檢察署檢察官偵查起訴。
    理  由
一、按簡式審判程式之證據調查，不受刑事訴訟法第159 條第1
    項所定：「被告以外之人於審判外之言詞或書面陳述，不得
    作為證據。」之限制，此見同法第273 條之2 亦規定甚明。
    是本件證人即共同被告乙○○就被告甲○○犯行部分於警詢
    及偵訊中之陳述，證人即告訴人金門酒廠實業股份有限公司
    之代理人丁○○、證人即國際洋酒協會（IFSP）授權代表丙○○於警詢時之指述，告訴人金門酒廠實業股份有限公司出
    具之檢驗報告書、證人香港商酩悅軒尼詩帝亞吉歐洋酒有限
    公司臺北分公司出具之函文、證人臺灣菸酒股份有限公司酒
    研究所出具之化驗報告書，雖均屬被告以外之人於審判外所
    為之陳述，然依照前開法律規定，皆得作為證據，先予敘明
    。
二、前揭犯罪事實，業據被告甲○○、乙○○於本院審理時均坦
    承不諱，並與證人丁○○、丙○○於警詢時之指述互核相符
    （見警卷第5-5 至5-9 頁左面），另有卷附之搜索扣押筆錄
    、扣押物品目錄表、屏東縣政府扣押物收據暨明細表各1 份
    、照片4 張（以上見警卷第7 至11頁、第13、14、19、20頁
    ）、扣案之仿冒約翰走路威士忌700 毫升裝8 瓶、仿冒38度
    金門高粱酒共計300 毫升裝27瓶、600 毫升裝21瓶、750 毫
    升裝2 瓶、仿冒58度金門高粱酒共計300 毫升裝72瓶、750
    毫升裝2 瓶、仿冒58度金門特選高粱酒金門縣93年度中秋節
    1,000 毫升家戶配酒專用10瓶、仿冒金門縣94年中秋節1,00
    0 毫升家戶配酒專用15瓶、仿冒金門縣建縣90週年750 毫升
    紀念酒2 瓶、高粱酒成品20公升裝17桶、無標籤高粱酒300
    毫升3 瓶、600 毫升1 瓶、750 毫升19瓶、香料半桶、金門
    高粱酒標籤3 箱、金門高粱酒空瓶6 箱、金門高粱酒瓶蓋1
    箱、壓瓶蓋機1 臺、過濾器2 臺可資佐證。再如附表所示之
    商標圖樣，分別經英商聯合釀酒及葡萄酒廠（ER）有限公司
    、金門酒廠實業股份有限公司向經濟部智慧財產局申請註冊
    登記獲准，現仍在專用期間，專用於如附表所示之商品之事
    實，有聯合商標註冊號數00000000號、商標註冊號數000000
    00號、00000000號、00000000號、00000000號之中華民國商
    標註冊證暨經濟部智慧財產局商標資料檢索服務列印文件各
    1 紙存卷足稽（見警卷第18-5、18-6、18-10 至18-13 頁，
    本院卷第82至86頁）。而扣案之仿冒約翰走路威士忌700 毫
    升裝，經取1 瓶送臺灣菸酒股份有限公司以氣相層析法化驗
    ，結果與原廠提供之對照酒樣本不同一事，有香港商酩悅軒
    尼詩帝亞吉歐洋酒有限公司臺北分公司96年12月7 日96（浤
    ）函字第2007-12-2 號函附之臺灣菸酒股份有限公司酒研究
    所96年12月5 日96655-1 號化驗報告書1 份在卷可考（見警
    卷第18-3、18-4頁）；至扣案之38度金門高粱酒300 毫升裝
    、600 毫升裝、750 毫升裝、58度金門高粱酒300 毫升裝、
    750 毫升裝、58度金門特選高粱酒金門縣93年度中秋節1,00
    0 毫升家戶配酒專用、金門縣94年中秋節1,000 毫升家戶配
    酒專用、金門縣建縣90週年750 毫升紀念酒，經各取1 瓶送
    金門酒廠實業股份有限公司檢驗結果，於容器、封蓋、標籤
    、酒質、流水編號等項目均與該公司產品不符之情，亦有該
    公司96年11月6 日、7 日出具之檢驗報告書各1 紙存卷供參
    （見警卷第18-1、18-2頁），俱徵被告二人前揭不利於己之
    自白與事實相符，其犯行均堪認定，應依法論科。
三、核被告甲○○、乙○○所為，均係犯商標法第81條第1 款之
    侵害商標權罪。又按共同正犯之意思聯絡，原不以數人間直
    接發生者為限，即有間接之聯絡者，亦包括在內，有最高法
    院77年臺上字第2135號判例意旨可參；是被告甲○○、乙○○與綽號「阿水」之成年男子間，就本案侵害商標權之犯行
    有犯意聯絡及行為分擔，均應論以共同正犯，縱被告乙○○
    與該「阿水」間彼此並無直接之犯意聯絡，亦無礙於其為共
    同正犯之成立。又按刑事法若干犯罪行為態樣，本質上原具
    有反覆、延續實行之特徵，立法時既予特別歸類，定為犯罪
    構成要件之行為要素，則行為人基於概括之犯意，在密切接
    近之一定時、地持續實行之複次行為，倘依社會通念，於客
    觀上認為符合一個反覆、延續性之行為觀念者，於刑法評價
    上，即應僅成立一罪，俾免有重複評價、刑度超過罪責與不
    法內涵之疑慮；學理上所稱「集合犯」之職業性、營業性或
    收集性等具有重複特質之犯罪均屬之，例如經營、從事業務
    、收集、販賣、製造、散佈等行為概念者是（最高法院95年
    度臺上字第1079號判決參照）；查本件被告二人多次未得商
    標權人同意，於同一商品使用相同註冊商標之行為，係在密
    集期間內以相同之方式持續進行，未曾間斷，是渠等侵害商
    標權之犯行，即具有反覆、延續性之特徵，從而在行為概念
    上，縱有多次使用之舉措，仍應評價為包括一罪之集合犯而
    論以一罪。被告二人各以單一行為侵害如附表所示商標權人
    之商標權，係一行為而觸犯數罪名，均應從一侵害商標權罪
    處斷。被告二人各有如犯罪事實項下所載之前科紀錄，有臺
    灣高等法院被告前案紀錄表各1 份附卷可稽，渠等於徒刑執
    行完畢後5 年內，故意再犯本案有期徒刑以上之罪，為累犯
    ，均應依刑法第47條第1 項規定加重其刑。爰審酌商標有辨
    識商品來源之功用，並具有代表商品品質之效果，被告甲○○為圖私利，而使用相同於已經註冊之商標專用權於同一酒
    類商品，使商標權人受有損害，並造成消費者在選購商品時
    有混淆誤認之虞，被告乙○○則係因失業良久，為圖溫飽，
    而受僱於被告甲○○為侵害商標權之犯行，且尚未自被告甲○○處取得工資之給付，及查扣仿冒商標商品數量、被告二
    人使用仿冒商標之時間長短與所得利益，兼衡被告等犯罪後
    均供認犯行，態度尚佳，暨渠等各自之生活狀況、智識程度
    等一切情狀，分別量處如主文第1 、2 項所示之刑，並均諭
    知易科罰金之折算標準。再被告乙○○前因貪污治罪條例案
    件，經最高法院以88年度臺上字第5463號判決處有期徒刑5
    月確定，於92年3 月20日執行完畢後，迄今均未曾因故意犯
    罪受有期徒刑以上刑之宣告之情，有臺灣高等法院被告前案
    紀錄表在卷可憑，其因一時失慮，致罹刑典，經此教訓應知
    警惕，信無再犯之虞，本院認對其所宣告之刑以暫不執行為
    適當，爰依刑法第74條第1 項第2 款併予宣告緩刑2 年；惟
    為確實督促其能戒慎行止，暨按其所犯情節，另依刑法第74
    條第2 項第5 款規定，命其向指定之公益團體、地方自治團
    體或社區提供80小時之義務勞務，且於緩刑期間付保護管束
    ，以觀後效，並啟自新。又依刑法第75條之1 第1 項第4 款
    規定，受緩刑之宣告而違反上開本院所定負擔情節重大，足
    認原宣告之緩刑難收其預期效果，而有執行刑罰之必要者，
    得撤銷其宣告，附此敘明。
四、扣案之仿冒約翰走路威士忌700 毫升裝8 瓶、仿冒38度金門
    高粱酒共計300 毫升裝27瓶、600 毫升裝21瓶、750 毫升裝
    2 瓶、仿冒58度金門高粱酒共計300 毫升裝72瓶、750 毫升
    裝2 瓶、仿冒58度金門特選高粱酒金門縣93年度中秋節1,00
    0 毫升家戶配酒專用10瓶、仿冒金門縣94年中秋節1,000 毫
    升家戶配酒專用15瓶、仿冒金門縣建縣90週年750 毫升紀念
    酒2 瓶，係被告二人犯商標法第81條第1 項之罪所製造之商
    品，不問屬於被告二人與否，均依商標法第83條之規定諭知
    沒收；扣案之高粱酒成品20公升裝17桶、無標籤高粱酒300
    毫升3 瓶、600 毫升1 瓶、750 毫升19瓶、香料半桶、金門
    高粱酒標籤3 箱、金門高粱酒空瓶6 箱、金門高粱酒瓶蓋1
    箱、壓瓶蓋機1 臺、過濾器2 臺，則為供被告二人共犯商標
    法第81條第1 項之罪所用之物，且為被告甲○○所有，業據
    其供述在卷（見本院卷第77頁左面），爰依刑法第38條第1
    項第2 款諭知沒收。另扣案之軒尼詩洋酒標籤2 箱，雖亦屬
    被告甲○○所有，惟查無其他積極證據足認與被告二人本案
    侵害商標權之犯行有所關聯，又非違禁物，自無從宣告沒收
    。
五、末查，附表編號商標圖樣之申請人雖為英商聯合釀酒及葡
    萄酒廠（ER）有限公司，惟商標權人現為迪吉歐標章公司，
    有該商標資料檢索服務列印文件1 紙附卷可佐（見本院卷第
    82頁），而遍查卷內未見有迪吉歐標章公司將該商標授權予
    英商聯合釀酒及葡萄酒廠（ER）有限公司之文件，是英商聯
    合釀酒及葡萄酒廠（ER）有限公司尚難認係本案之告訴人，
    而國際洋酒協會之授權代表丙○○復未出具迪吉歐標章公司
    之委任狀，亦非合法之告訴代理人，公訴人於起訴書認英商
    聯合釀酒及葡萄酒廠（ER）有限公司已就本案提起告訴，容
    有誤會，附此敘明。
據上論斷，應依刑事訴訟法第273 條之1 第1 項、第299 條第1
項前段，商標法第81條第1 款、第83條，刑法第11條、第28條、
第55條、第47條第1 項、第41條第1 項前段、第74條第1 項第2
款、第2 項第5 款、第93條第1 項第2 款、第38條第1 項第2 款
，判決如主文。
本案經檢察官劉文賓到庭執行職務
中    華    民    國    97    年    12    月     3    日
                  刑事第三庭    法  官  李珮妤
以上正本證明與原本無異。
如不服本判決應於收受判決後10日內向本院提出上訴書狀，並應
敘述具體理由；其未敘述上訴理由者，應於上訴期間屆滿後20日
內向本院補提理由書（均須按他造當事人之人數附繕本）「切勿
逕送上級法院」。
中    華    民    國    97    年    12    月    3     日
                                書記官  劉淑蓉
附表
┌──┬─────┬─────┬────────┬────┬──────┬───────┐
│編號│商標註冊號│ 商標名稱 │    商標圖樣    │商標權人│  商品名稱  │   專用期限   │
├──┼─────┼─────┼────────┼────┼──────┼───────┤
│  │00000000  │約翰走路  │                │迪吉歐標│各種酒、威士│98年4月15日   │
│    │          │JOHNNIE   │                │章公司  │忌酒、葡萄酒│              │
│    │          │WALKER    │                │        │、烈酒      │              │
│    │          │          │                │        │            │              │
├──┼─────┼─────┼────────┼────┼──────┼───────┤
│  │00000000  │金門酒廠  │                │金門酒廠│高梁酒、大麴│104年1月31日  │
│    │          │          │                │實業股份│酒、藥味酒、│              │
│    │          │          │                │有限公司│蒸餾酒、紹興│              │
│    │          │          │                │        │酒、清酒、威│              │
│    │          │          │                │        │士忌酒、白蘭│              │
│    │          │          │                │        │地酒、葡萄酒│              │
│    │          │          │                │        │、汽泡酒、伏│              │
│    │          │          │                │        │特加酒、茶酒│              │
│    │          │          │                │        │、五加皮酒、│              │
│    │          │          │                │        │茅台酒、蘭姆│              │
│    │          │          │                │        │酒、紅酒、米│              │
│    │          │          │                │        │酒、烈酒、人│              │
│    │          │          │                │        │蔘酒、含酒精│              │
│    │          │          │                │        │飲料（啤酒除│              │
│    │          │          │                │        │外）        │              │
├──┼─────┼─────┼────────┼────┼──────┼───────┤
│  │00000000  │KKL       │                │同上    │高梁酒、大麴│99年11月30日  │
│    │          │          │                │        │酒、藥味酒、│              │
│    │          │          │                │        │蒸餾酒、水果│              │
│    │          │          │                │        │酒、清酒、威│              │
│    │          │          │                │        │士忌、白蘭地│              │
├──┼─────┼─────┼────────┼────┼──────┼───────┤
│  │00000000  │金門酒廠  │                │同上    │高梁酒、大麴│104年1月31日  │
│    │          │          │                │        │酒、藥味酒、│              │
│    │          │          │                │        │蒸餾酒、紹興│              │
│    │          │          │                │        │酒、清酒、威│              │
│    │          │          │                │        │士忌酒、白蘭│              │
│    │          │          │                │        │地酒、葡萄酒│              │
│    │          │          │                │        │、汽泡酒、伏│              │
│    │          │          │                │        │特加酒、茶酒│              │
│    │          │          │                │        │、五加皮酒、│              │
│    │          │          │                │        │茅台酒、蘭姆│              │
│    │          │          │                │        │酒、紅酒、米│              │
│    │          │          │                │        │酒、烈酒、人│              │
│    │          │          │                │        │蔘酒、含酒精│              │
│    │          │          │                │        │飲料（啤酒除│              │
│    │          │          │                │        │外）        │              │
├──┼─────┼─────┼────────┼────┼──────┼───────┤
│  │00000000  │金門高粱酒│                │同上    │高梁酒      │104年1月31日  │
│    │          │KINMEN    │                │        │            │              │
│    │          │KAOLIANG  │                │        │            │              │
│    │          │LIQUOR    │                │        │            │              │
└──┴─────┴─────┴────────┴────┴──────┴───────┘
附錄本案論罪科刑法條：
商標法第81條第1款
未得商標權人或團體商標權人同意，有下列情形之一者，處3 年
以下有期徒刑、拘役或科或併科新臺幣20萬元以下罰金：
一  於同一商品或服務，使用相同之註冊商標或團體商標者。


司法院資訊處製作；財團法人民間司法改革基金會備份。
